【裁判字號】    99,訴,1144
【裁判日期】    991022
【裁判案由】    強盜
【裁判全文】
臺灣臺北地方法院刑事判決              99年度訴字第1144號
公  訴  人  臺灣臺北地方法院檢察署檢察官
被      告  戊○○
選任辯護人  李尚澤律師
被      告  乙○○
選任辯護人  林于椿律師
被      告  辛○○
選任辯護人  蔡宏修律師
            周昌賢律師
被      告  庚○○
選任辯護人  周昌賢律師
被      告  丙○○
選任辯護人  吳信吉律師
被      告  丁○○
選任辯護人  陳長甫律師
被      告  己○○
選任辯護人  吳國輝律師
上列被告等因強盜案件，經檢察官提起公訴（99年度偵字第
15481號、第15483號），本院判決如下：
    主  文
辛○○意圖為自己不法之所有，結夥三人以上，以強暴至使不能
抗拒，而取他人之物，處有期徒刑伍年。
庚○○、丙○○意圖為自己不法之所有，結夥三人以上攜帶兇器
，以強暴至使不能抗拒，而取他人之物，各處有期徒刑陸年拾月
。
乙○○、戊○○意圖為自己不法之所有，結夥三人以上攜帶兇器
，以強暴至使不能抗拒，而取他人之物，各處有期徒刑陸年貳月
。
丁○○、己○○意圖為自己不法之所有，結夥三人以上攜帶兇器
，以強暴至使不能抗拒，而取他人之物，各處有期徒刑伍年捌月
。
    事  實
一、庚○○與辛○○係堂兄弟，均為珠寶加工師傅，知悉印度籍
    商人常攜帶鑽石至吳明春經營之臺北市○○區○○路461巷
    10號4樓珠寶加工工廠加工。庚○○因賭博輸錢，竟心生歹
    念，欲強盜鑽石變賣換現，遂要求辛○○至上開珠寶加工工
    廠，打探何時有印度籍商人持鑽石前往該處加工之消息，並
    告知其計畫結夥數人行搶，承諾事成後將有酬庸答謝，辛○○知悉後，即可預見結夥數人強取價值甚鉅的鑽石，他人必
    會抵抗，此時，則必會以強暴手段而達取目的，竟仍容認此
    情而應允之。庚○○獲得辛○○同意後，即將其結夥數人強
    取鑽石的計畫告知丙○○、乙○○，並由乙○○覓得戊○○
    ，共同謀議以印度籍商人為目標，並以棍棒刀子等工具強盜
    鑽石，強盜所得之鑽石由庚○○以市價6成價格取得，再由
    其餘人朋分，議定後，即由戊○○覓得負責下手之丁○○、
    己○○，其等即意圖為自己不法之所有，共同基於結夥三人
    以上攜帶兇器強盜財物之犯意聯絡，先由庚○○將新臺幣（
    下同）10,000元交由丙○○購買4支插有易付卡之手機，交
    由辛○○、庚○○、丙○○、乙○○作為犯案聯繫之用。於
    民國98年4月28日上午，辛○○前往上開珠寶加工工廠時，
    得知印度籍商人甲○○○○○○ ○○○○○ ○○○○○○○○○（中文名：
    希倫，下稱希倫）當日將至該處攜帶數量不詳鑽石離開之訊
    息，即以庚○○於案發前所交付之手機撥打已預設之電話號
    碼予庚○○，庚○○再以前開手機聯繫丙○○，告知當日將
    有印度籍商人會前往珠寶加工工廠，丙○○隨即電話聯絡乙○○、戊○○、己○○、丁○○等人，戊○○、丁○○及己○○即先行預備可供兇器使用之鐵棒1支，駕駛車牌號碼3C-
    7649號自用小客車，前往臺北市○○區○○路與錦州街口之
    85度C咖啡廳與庚○○、乙○○、丙○○見面討論犯案細節
    ，並由丙○○出錢，推由戊○○、乙○○先至附近商店購買
    可供兇器使用之水果刀1把及口罩交予己○○、丁○○犯案
    使用，乙○○旋即駕駛車牌號碼3C- 7649號自用小客車搭載
    己○○、丁○○前往臺北市○○區○○路461巷巷口等候，
    戊○○、丙○○則於臺北市中山區○○○路高架橋下等候接
    應。於同日下午2時20分許，辛○○告知庚○○印度籍商人
    已上樓交易，庚○○隨即告知丙○○，丙○○再電話聯繫告
    知乙○○，乙○○則指揮己○○及丁○○戴上口罩，並由己○○持鐵棒1支，丁○○持水果刀1把，在臺北市○○區○○
    路461巷10號樓下等候，待希倫取回鑽石下樓，己○○即上
    前先持鐵棒敲擊希倫頭部，並出手欲強取希倫所有之黑色手
    提包，因希倫奮力抵抗，遂與己○○發生扭打，丁○○見狀
    則自後以水果刀刺向希倫之手臂及臀部，以此強暴方式至使
    希倫不能抗拒倒地後，即強行取走希倫所有之黑色手提包（
    內有公司文件及電子磅秤，希倫係另將鑽石置放於褲子暗袋
    內）得手，己○○、丁○○隨即搭上乙○○停放在巷口接應
    之自用小客車，3人前往臺北市中山區○○○路高架橋下與
    戊○○、丙○○會合，並將強盜所得之黑色手提包交予戊○○、丙○○，戊○○、丙○○立即持該黑色手提包與庚○○
    會合，經庚○○檢視黑色手提包內並無鑽石後，即交由戊○○等人將該黑色手皮包丟棄。
二、案經希倫訴由臺北市政府警察局中山分局報告臺灣臺北地方
    法院檢察署檢察官偵查起訴。
    理  由
甲、程序部分：
一、按被告以外之人於審判外之言詞或書面陳述，除法律有規定
    者外，不得作為證據。又被告以外之人於審判外之陳述，雖
    不符前4條之規定，而經當事人於審判程序同意作為證據，
    法院審酌該言詞陳述或書面陳述作成時之情況，認為適當者
    ，亦得為證據，刑事訴訟法第159條第1項、第159條之5第1
    項定有明文。
二、查告訴人希倫於警詢及檢察官訊問之具結筆錄；被告庚○○
    、辛○○、戊○○、乙○○、丙○○、丁○○、己○○於警
    詢之供述、檢察官訊問之具結證詞（對其他共同被告而言）
    ；刑案現場勘查報告、內政部警政署刑事警察局刑醫字第
    0990066381號鑑定書，均為被告以外之人於審判外之言詞及
    書面陳述，惟被告戊○○、乙○○、丙○○、丁○○、己○○及檢察官於本院審理時及被告庚○○、辛○○另具狀（本
    院卷二第23頁）表示同意作為證據，本院揆諸前開法條規定
    ，並審酌前開言詞及書面陳述作成時之情況，認為適當，自
    得作為證據，合先敘明。
乙、實體部分：
一、訊據被告戊○○、乙○○、丁○○、己○○均坦承結夥三人
    以上攜帶兇器加重強盜犯行，訊據被告庚○○僅承認搶奪罪
    ，矢口否認有何加重強盜犯行，辯稱：其僅提供線索給被告
    丙○○、被告乙○○等人行搶，其當天並未至現場，並不知
    道有幾個人去云云；訊據被告辛○○矢口否認有何加重強盜
    或搶奪犯行，辯稱：其僅認識被告庚○○，不認識其他共同
    被告，被告庚○○之前有提過有人要行搶，但以為是開玩笑
    ，被告庚○○有說如果有印度商人來的話要打電話給他，所
    以案發當天看到印度商人來，就用被告庚○○給的手機打電
    話給被告庚○○，當時並不知道被告庚○○要去搶印度商人
    云云；訊據丙○○僅承認結夥三人以上加重搶奪罪，矢口否
    認有何加重強盜之犯行，辯稱：之前和被告乙○○及被告庚○○談及時係說以搶奪的方式，也說千萬不可傷到人，案發
    當天不知道被告丁○○及被告己○○有攜帶武器云云。經查
    ：
    (一)被告庚○○與被告辛○○係堂兄弟，均為珠寶加工師傅。
      被告辛○○於98年4月28日上午，前往吳明春經營之址設
      臺北市○○區○○路461巷10號4樓珠寶加工工廠時，得知
      印度籍男子希倫於同日下午將至該處，即以行動電話聯繫
      被告庚○○，被告庚○○再以行動電話聯繫被告丙○○，
      告知當日將有印度籍商人會前往珠寶加工工廠，被告丙○○隨即電話聯絡被告乙○○、戊○○、己○○、丁○○等
      人，被告戊○○、丁○○及己○○即預備鐵棒1支，駕駛
      被告丁○○向他人借得之車牌號碼3C-7649號白色喜美自
      用小客車，至臺北市○○區○○路與錦州街口之85度C咖
      啡廳，與被告乙○○、丙○○等人見面討論及準備行動，
      被告戊○○及乙○○即至商店內購買水果刀1支及口罩，
      被告乙○○駕駛車牌號碼3C-7649號白色喜美自用小客車
      搭載己○○、丁○○前往臺北市○○區○○路461巷巷口
      等候，被告丙○○及戊○○則在臺北市中山區○○○路高
      架橋下接應，於同日下午2時20分許，被告辛○○以行動
      電話聯繫被告庚○○，告知印度籍商人已經至該珠寶加工
      工廠，被告庚○○隨即電話聯繫被告丙○○，被告丙○○
      再以行動電話告知被告乙○○，被告乙○○即指示被告己○○、丁○○戴上口罩，並由被告己○○手持鐵棒1支，
      被告丁○○手持水果刀1支，前往臺北市○○區○○路461
      巷10號前等候，被告己○○於等候時抽煙並將煙蒂棄置地
      上，未久希倫交易完畢下樓，被告己○○、丁○○見狀，
      即由被告己○○先持鐵棒敲擊希倫頭部，並下手強取希倫
      所有之黑色手提包，因希倫奮力抵抗，遂與被告己○○發
      生扭打，被告丁○○則以水果刀刺向希倫之手臂及臀部，
      希倫倒地後，即強行取走希倫之黑色手提包（內有公司文
      件及電子磅秤，至於鑽石則另置於希倫之褲子暗袋內）。
      被告己○○、丁○○強盜得手財物後，隨即搭上乙○○所
      停放在臺北市○○區○○路461巷口之上開接應自用小客
      車，一同前往臺北市中山區○○○路高架橋下與被告戊○○、丙○○會合，並將所強盜得手之黑色手提包交予被告
      戊○○、丙○○，被告戊○○、丙○○再持該黑色手提包
      與被告庚○○會合，經被告庚○○檢視黑色手提包內並無
      鑽石後，即交由被告戊○○等人將該黑色手皮包丟棄之事
      實，業據希倫於警詢及檢察官訊問時（99年度偵字第
      15481號卷第22至23頁【下稱偵卷一】、99年度偵字第
      15483號卷第308至309頁【下稱偵卷二】）具結證述明確
      ，並有刑案現場勘查報告及刑案現場照片1份（99年度聲
      拘字第83號卷第24至29頁、第30至49頁）在卷，而現場遺
      留煙蒂經鑑識人員化驗比對煙蒂上所留之DNA-STR型別，
      與被告己○○之DNA-STR型別相符乙情，亦有內政部警政
      署刑事警察局99年5月17日刑醫字第0990066381號鑑定書1
      紙（同上聲拘卷第22至23頁）附卷可憑，復為被告戊○○
      、乙○○、丁○○、己○○坦承不諱，是被告戊○○、乙○○、丁○○及己○○所犯結夥三人以上攜帶兇器加重強
      盜犯行，均堪以認定。
    (二)被告丙○○就上開加重強盜犯行有犯意聯絡及行為分擔：
      案發前1星期左右，被告丙○○、庚○○及乙○○相約在
      錦州街、吉林路口85度C見面，談及被告庚○○因賭博輸
      錢，被告丙○○剛退伍找不到工作，其等3人均缺錢花用
      ，被告庚○○提到要去搶印度商人鑽石乙情，業據共同被
      告乙○○於99年7月2日檢察官聲請羈押法官訊問時供述明
      確（99聲羈字第292號卷第20至21頁【下稱聲羈卷】）；
      其後被告丙○○、庚○○、戊○○、乙○○再度約在錦州
      街、吉林路口85度C見面，討論搶印度商人鑽石之事，亦
      據被告丙○○、共同被告乙○○於同日法官訊問時（聲羈
      卷第13頁背面、第21頁）供認不諱，而該次見面時已討論
      到要怎麼作案、怎麼嚇印度商人，被告庚○○提及要拿刀
      子嚇印度商人，並帶其他3個人開車經過看現場等節，亦
      據共同被告乙○○於同日法官訊問時（聲羈卷第21頁）供
      述甚明。顯見在案發前，被告丙○○已多次參與強盜鑽石
      犯罪之討論，且已經談及犯罪時要使用刀子為犯罪工具等
      節，也去看了現場，是被告丙○○就其等將以刀子作為強
      暴手段強盜鑽石乙節，案發前已然知情。此外，案發當日
      被告丙○○再與其他共犯在臺北市○○區○○路與錦州街
      口之85度C咖啡廳見面討論及準備行動，已如前述。共同
      被告丁○○於99年7月22日移審本院時明確指述案發當天
      強盜的詳細內容都是被告丙○○告知的，被告丙○○說叫
      被告戊○○去買水果刀等物（本院卷一第28頁）；共同被
      告乙○○亦於99年7月2日檢察官訊問及99年7月22日移審
      本院時明確指述案發當日被告丙○○講到要用刀子與口罩
      去行搶，係被告丙○○拿錢給被告乙○○跟戊○○去五金
      行買水果刀乙節（偵卷二第202頁、本院卷一第26頁背面
      ）；共同被告戊○○則於99年7月2日檢察官聲請羈押法官
      訊問時供承案發當天其跟被告乙○○去附近一家商品店買
      1 把水果刀等物，其他人在咖啡廳等候，被告戊○○與被
      告乙○○去買工具時候，其他人都知道，買回來之後將工
      具交給被告丁○○、被告己○○，在場的被告丙○○也有
      看到等情（聲羈卷第18頁背面），足見被告戊○○、被告
      乙○○前往購買犯案工具水果刀時，被告丙○○非但知情
      ，且親眼看到交付水果刀的過程，甚至購買犯案工具就是
      其所指示並支付相關費用，是被告丙○○實難諉為不知。
      而由被告戊○○、乙○○案發當日前往購買水果刀乙節，
      亦可見其等係依照先前討論使用刀子進行強盜之犯罪計畫
      進行甚明。被告丙○○既然知悉係由被告乙○○駕車搭載
      被告丁○○、己○○等3人前往珠寶加工工廠樓下，並使
      用刀子作為獲取印度籍商人鑽石之犯罪手段，自然可以想
      像其等犯罪手段是以刀子威嚇或是傷害印度籍商人，再強
      行取走其鑽石，而非僅「徒手搶奪鑽石」，而仍事先參與
      謀議，事中出錢供購買水果刀等工具，並負責居中電話聯
      繫被告乙○○，事後又在新生高架橋下等著接應所得之鑽
      石，是其就上開結夥三人以上攜帶兇器加重強盜犯行，自
      有犯意聯絡及行為分擔甚明。
    (三)被告庚○○就上開加重強盜犯行有犯意聯絡及行為分擔：
      1.被告庚○○前已要求被告辛○○，如有印度商人至吳明
        春經營之珠寶加工工廠，即需通知被告庚○○乙情，業
        據被告庚○○於99年7月7日檢察官訊問時（偵卷一第
        185頁）坦承不諱。又案發前1星期左右，被告丙○○、
        庚○○及乙○○相約在錦州街、吉林路口85度C見面，
        因其等3人均缺錢花用，被告庚○○提到要去搶印度商
        人鑽石乙事，其後被告丙○○、庚○○、戊○○、乙○○再度約在錦州街、吉林路口85度C見面，討論搶印度
        商人鑽石之事，該次見面時被告庚○○提及要拿刀子嚇
        印度商人，並帶其他3個人開車經過看現場等節，業如
        前述。足見被告庚○○就強盜鑽石乙事，非如其所辯稱
        之「僅提供線索」而已，而係分別尋找內應及下手之人
        ，在整個加重強盜犯罪中立於提議規劃之關鍵角色地位
        。而為了方便共犯間之聯繫，被告庚○○還出錢交由被
        告丙○○購買1整支含預付卡2,500元，總共4支行動電
        話，除其自行留用1支外，其他3支分別交給被告辛○○
        、被告丙○○、被告乙○○供本案聯繫之用等節，業據
        其於99年7月2日檢察官聲請羈押法官訊問及99年7月7日
        檢察官訊問時（聲羈卷第8頁、偵卷一第186頁）供述甚
        明。如被告庚○○僅為提供線索之人，並非基於策劃地
        位，只需準備自己的預付卡行動電話即可，何必要先支
        出高達10,000元，為4位關鍵共犯特別準備聯繫的工具
        以利使用。
      2.而被告庚○○除於案發前已分別和被告丙○○、乙○○
        、戊○○等人2度見面謀議強盜鑽石乙事外，其於案發
        當日亦至臺北市○○區○○路與錦州街口之85度C咖啡
        廳與被告戊○○、乙○○、丙○○、丁○○、己○○等
        人見面討論細節等情，分據共同被告乙○○於99年7月7
        日檢察官訊問時具結證稱：「…案發當天，…我約了戊○○，他帶了己○○跟丁○○，…到了吉林路的85度C
        ，庚○○跟丙○○說今天好像可以行動。」、「（問：
        你們6人在85度C？）是。」、「（問：丁○○在85度C
        時就見過庚○○？）是。」（偵卷一第177頁）及於99
        年7 月22日移審本院時供稱：「犯案當天我們是在吉林
        路及錦州街口的85度C聊天，一開始是我與丙○○、庚○○，後來庚○○接到電話說今天可以去搶，說今天會
        有印度人會來」（本院卷一第26頁）；共同被告戊○○
        於99年7月7日檢察官訊問時具結證稱：「當天要犯案時
        …就先到吉林路的85度C，…庚○○有來一下就走了，
        他來付我們的飲料錢，…。」（偵卷一第173頁）等語
        甚明，而共同被告己○○歷於99年6月30日、99年7月1
        日警詢及99年7月1日、99年7月7日檢察官訊問時及共同
        被告丁○○於99年7月1日警詢時，均明確指出案發當天
        共有6人，除了被告己○○、丁○○、戊○○和綽號阿Q
        之被告乙○○外，尚有其他2名不認識的男子參與（偵
        卷一第6、10、31、146、165頁）乙情，共同被告己○○於99年6月30日警詢時甚至明確指出「戊○○找我、
        丁○○、阿Q及2名我不認識的男子，在行搶當天…先行
        討論，我聽到戊○○跟另2名我不認識的男子說，案發
        地樓上是1家珠寶加工廠，到時候有1名外國人會下來，
        叫我跟丁○○去『敲』他，說那個人身上有鑽石。」（
        偵卷一第7頁）甚明，而被告己○○、丁○○所指之「
        該2名不認識之男子」，除了被告丙○○之外，自然是
        被告庚○○無疑。顯見被告庚○○於案發當日確實至犯
        案地點附近之85度C咖啡廳，與被告戊○○、乙○○、
        丙○○、丁○○、己○○等人見面甚明。而被告庚○○
        當日之所以至現場，自然是為了再和其他共犯商討行動
        細節，也自然知道共有幾人參與及前往犯案。是被告庚○○辯稱其當日未至85度C，也不知道有幾人參與犯案
        云云，難令採信。
      3.此外，共同被告戊○○於99年7月2日檢察官聲請羈押法
        官訊問時供稱案發前5天與被告庚○○、乙○○在新店1
        家85度C見面，被告庚○○表示其要以市價六成買走所
        得鑽石，再由其他人去分其買鑽石的錢，當天被告乙○○及被告戊○○跟被告庚○○說要買一些棒子、甩棍去
        行搶（聲羈卷第17頁背面至第18頁）等語；共同被告乙○○亦於同日法官訊問時供稱：案發前數日被告乙○○
        、庚○○、丙○○、戊○○在錦州街、吉林路口85度C
        見面時有討論要怎麼作案，被告庚○○有說要拿刀子要
        嚇印度商人（聲羈卷第21頁），等語。參以案發當日被
        告戊○○、己○○及丁○○自備鐵棒1支前來，被告乙○○及被告戊○○又順道購買水果刀1支及口罩等物乙
        情，正與前述被告庚○○於案發前已和被告丙○○、乙○○、戊○○等人討論要以刀子、棒子、甩棍等物強盜
        財物等節不謀而合。此觀之被告庚○○於同日法官訊問
        時供述：「乙○○透過丙○○告訴我說乙○○那邊有人
        可以做這種搶劫的事情，看我這邊可不可以報看哪裡有
        人在賣鑽石的線索給他，他們會動手，工具也由他們準
        備。」（聲羈卷第6頁）亦自承被告庚○○知悉當日並
        非徒手行動，而是備有工具強盜等節甚明。從而被告庚○○辯稱其不知道其他被告會如何動手，也不知道有攜
        帶兇器強盜云云，實不可採。
      4.從而，被告庚○○案發前聯繫被告辛○○提供印度籍商
        人情報，提供4支手機供其與被告辛○○、丙○○、乙○○聯繫犯案之用，並與被告丙○○、乙○○、戊○○
        等人多次商討犯罪細節，甚至帶其等去看現場路線，並
        於案發當日再至現場與其他共犯商討細節，且於被告辛○○來電告知印度籍商人動向時即指揮被告丙○○等人
        準備行動，暨被告己○○、丁○○強盜取得黑色手提包
        ，最終亦交給被告庚○○檢視，在在可以看出被告庚○○在這個強盜犯罪裡面居於最關鍵之重要角色，是其有
        犯意聯絡及行為分擔，自不待言。
    (四)被告辛○○就上開加重強盜犯行有犯意聯絡及行為分擔：
      1.被告庚○○於要求被告辛○○提供印度商人消息時，已
        告知要搶印度商人，也有拿已經輸好被告庚○○電話之
        行動電話1支給被告辛○○，被告辛○○案發當日打電
        話給被告庚○○說「去吃飯」，被告庚○○就知道指印
        度商人來了乙情，業據共同被告庚○○於99年7月2日檢
        察官聲請羈押法官訊問時供述、99年7月7日檢察官訊問
        及本院99年9月29日審理時具結證述甚明（聲羈卷第6頁
        背面、偵卷一第185頁、本院卷二第114頁）。而被告辛○○於99年7月1日警詢及99年7月7日檢察官訊問時亦坦
        白供稱被告庚○○於案發前1星期左右，在其住處親口
        告知被告辛○○要搶印度商人，並於案發前1、2天給被
        告辛○○1支行動電話，裡面已經輸好電話號碼，只要
        按重撥就能跟被告庚○○聯絡，被告庚○○說酬庸等事
        成後再說，案發當日打電話跟被告庚○○說「去吃飯」
        ，因事前已約定這樣講就表示印度商人已經在珠寶加工
        工廠之意，所以一這樣講被告庚○○就瞭解意思，之後
        因為被告庚○○沒有搶到東西，所以被告辛○○也沒有
        分到報酬（偵卷一第62至64頁、偵卷一第188至189頁）
        等情，顯見被告辛○○在案發前已知悉被告庚○○要求
        其撥打電話告知印度籍商人動向的目的，在於要奪取印
        度籍商人的鑽石。被告辛○○雖辯稱以為被告庚○○是
        在開玩笑，沒有想到會這麼嚴重云云。然被告庚○○與
        被告辛○○間已論及「報酬」，且案發前1、2日，被告
        庚○○還交付1支專供案發當日聯繫使用的行動電話，
        裡面也預先設好被告庚○○的電話，讓被告辛○○需要
        聯繫被告庚○○時，能在最短時間內迅速撥通電話，且
        約定好暗語「去吃飯」來溝通，事後復因未能得手而沒
        有分給被告辛○○報酬，在在可見已經是有相當謀議籌
        畫的強盜犯罪，而非單純的「開玩笑」。
      2.依被告辛○○從事珠寶加工業已10年餘（偵卷一第188
        至189頁），其對於鑽石之價值自然知之甚詳，鑽石形
        體甚小但價值非常高昂，擁有者莫不小心謹慎保護，避
        免一旦遺失遭竊即受到莫大損失。而被告辛○○選定為
        目標之希倫為珠寶業商人，鑽石為其商賈販賣之標的，
        必然會謹慎防護，如遭他人出面搶奪，自然會奮力抵抗
        ，此觀希倫將鑽石藏放於口袋而非放在較明顯之黑色手
        提包內，以及遭被告己○○、丁○○出手強盜時極力反
        抗與之扭打乙節甚明。再者，被告辛○○與希倫前已見
        過面（偵卷一第195頁），希倫時年26歲，且黝黑壯碩
        （偵卷一第165頁），年輕力壯，想要單槍匹馬在光天
        化日之下，輕易自希倫手上和平地取得鑽石，實為難以
        想像之事。而被告庚○○為了奪取鑽石，細心籌畫，還
        特別準備電話供聯絡之用，可見其勢在必得，則被告辛○○在提供消息時，應可得知被告庚○○及其所尋得下
        手之人，在無法以強度較低之搶奪即能獲取鑽石時，很
        可能進一步使用強度更大之強暴手段壓制希倫，以達其
        目的。再者，被告庚○○於99年7月2日檢察官聲請羈押
        法官訊問時供稱：「（問：你有無跟辛○○說打算要搶
        印度商人？）之前有跟他提一下，有這個打算但是不一
        定要做。我跟他聊天一下，講說可能會有錢賺（改稱）
        我沒有說可能有錢賺，我是說他們可能會下手。」（聲
        羈卷第6頁背面）可見被告庚○○曾提及下手奪取鑽石
        之人為複數，也才足以壓制希倫。從而被告辛○○主觀
        上既已預見可能結夥之人會以強暴手段達到取得鑽石目
        的，竟仍應允提供鑽石商人訊息，其自有結夥三人以上
        加重強盜之未必故意甚明。且如非其撥打電話通知，被
        告庚○○等人即無從得知何時上前埋伏下手，是其就本
        件犯罪自有犯意聯絡及行為分擔，亦足認定。
    (五)至共同被告戊○○、乙○○、己○○、丁○○雖於本院審
      理時翻異前詞，具結證稱案發當日被告庚○○並未至85度
      C咖啡廳，被告丁○○、被告己○○至查獲時，被告戊○○至交付黑色手提包時才看到被告庚○○，不知道被告丙○○是否知悉要買刀子，被告乙○○自己認為買刀子的錢
      是被告丙○○出的云云，惟就為何與先前警詢或檢察官訊
      問之證詞有所出入，共同被告戊○○、乙○○、己○○、
      丁○○均以「當時記憶錯誤，現在記得比較正確」、「口
      誤」等藉口說明，未能提出合理之解釋，且倘若是記憶錯
      誤、口誤，又何以就「案發當日有6人在85度C咖啡」乙事
      ，共同被告戊○○、乙○○、己○○、丁○○等4人會同
      時記憶錯誤或講錯，實在是匪夷所思，顯見上開於本院審
      理時無故翻異前詞，實係為維護被告庚○○及丙○○，而
      為前後不一之證述，無從採信，亦難以採為對被告庚○○
      及丙○○有利之認定。
    (六)綜上所述，本案事證明確，被告戊○○、乙○○、辛○○
      、庚○○、丙○○、丁○○、己○○之犯行均堪以認定，
      應各依法論科。
二、論罪科刑之理由：
    (一)按刑法分則或刑法特別法中規定之結夥二人或三人以上之
      犯罪，應以在場共同實施或在場參與分擔實施犯罪之人為
      限，不包括同謀共同正犯在內，最高法院76年台上字第
      7210號判例意旨可資參照。查上開被告7人謀議既定後，
      推由被告乙○○、被告己○○及被告丁○○一同前往臺北
      市○○區○○路461巷巷口，由被告乙○○留在車內等候
      接應，被告己○○及被告丁○○則下車步行至同巷10號之
      珠寶加工工廠樓下強盜希倫財物，則被告乙○○雖未上前
      一同下手強盜財物，但其在不遠處之巷口伺機接應，自有
      在場參與分擔實施強盜犯罪甚明，而仍構成結夥三人以上
      犯罪無疑。次查水果刀1支及鐵棒1支雖未扣案，惟均係金
      屬製品，質地堅硬，水果刀刀刃鋒利，如持以揮舞、毆擊
      ，客觀上足對人之身體、生命構成威脅，自屬兇器之一種
      。是核被告戊○○、乙○○、庚○○、丙○○、丁○○、
      己○○所為，均係犯刑法第330條第1項之結夥三人以上攜
      帶兇器加重強盜罪；被告辛○○所為，係犯刑法第330條
      第1項之結夥三人以上加重強盜罪。公訴意旨認被告辛○○、被告庚○○所為，係犯刑法第326條第1項之結夥三人
      以上加重搶奪罪嫌，惟被告庚○○就係使用刀子、棍子等
      兇器，並以強暴方式為之知之甚詳，就結夥三人以上攜帶
      兇器加重強盜罪有犯意聯絡及行為分擔；被告辛○○就被
      告庚○○等人係多人所為，且以強暴方式為之主觀上亦能
      有所預見，而仍撥打電話通風報信，就結夥三人以上加重
      強盜罪有犯意聯絡及行為分擔，均已如前述，是公訴意旨
      此部分的認定即屬有誤，然此部分的被訴基本事實同一，
      並經本院99年10月1日審理時當庭告知使其等有辯論之機
      會，爰依法變更此部分所引起訴法條。
    (二)按共同正犯之意思聯絡，原不以數人間直接發生者為限，
      即有間接之聯絡者，亦包括在內。如甲分別邀約乙、丙犯
      罪，雖乙、丙間彼此並無直接之聯絡，亦無礙於其為共同
      正犯之成立，最高法院77年台上字第2135號判例意旨可資
      參照。是被告庚○○分別邀約被告辛○○及被告戊○○、
      乙○○、丙○○、丁○○、己○○，其等間既分別有直接
      、間接之犯意聯絡，惟依上開判例意旨，應均論以共同正
      犯。
    (三)衡酌被告乙○○、辛○○、庚○○、丙○○均已與希倫和
      解，獲得希倫之原諒與不追究，有和解書2紙（本院卷二
      第184、186頁）在卷可考，而被告戊○○、被告乙○○、
      被告己○○及被告丁○○自始至終均坦承所涉加重強盜犯
      行，又被告戊○○、乙○○、辛○○、庚○○、丙○○、
      丁○○、己○○雖共同為加重強盜之犯行，惟其等目標係
      強盜希倫之鑽石，但誤以為鑽石置於黑色手提包內，而強
      盜得手其內僅有文件及磅秤之黑色手提包，其強盜所得價
      值非高，則其等所為與法定刑度相較，有情輕法重之情，
      是其犯罪之情狀顯可憫恕，本院因認科以罪低刑度仍嫌過
      重，爰均依刑法第59條減輕其刑。
    (四)爰審酌被告辛○○、庚○○並無前科，被告戊○○、乙○○、丙○○、丁○○、己○○並無構成累犯之前案紀錄，
      有臺灣高等法院被告前案紀錄表7份附卷可考，被告庚○○等人僅因賭輸缺錢、或退伍找不到工作，需錢孔急，竟
      心生歹念，欲強盜財物變現花用，而以水果刀、鐵棒等兇
      器作為犯罪使用之工具，由被告辛○○提供消息，被告庚○○、丙○○、乙○○、戊○○謀議犯罪細節並負責接應
      ，指揮被告己○○及丁○○動手強盜財物，其中被告庚○○、丙○○居於主謀地位，被告辛○○為提供消息之關鍵
      角色，竟仍均推託藉口不知情，始終否認犯行，態度惡劣
      ，難認有悔意，被告乙○○、戊○○擔任接應，被告己○○、丁○○受指揮下手強盜，其等自始就己所為部分均坦
      承犯行，態度尚佳，且被告乙○○、辛○○、庚○○、丙○○業與希倫達成和解並取得希倫之原諒等犯罪之動機、
      目的、手段及造成之損害等一切情狀，各量處如主文所示
      之刑。
    (五)末查被告等人用以聯繫之預付卡手機4支、下手強盜之兇
      器鐵棒1支及水果刀1支，固為被告等人所有且供聯繫及下
      手加重強盜犯罪所用之物，惟均未扣案，以致此等物品是
      否仍存在無從認定，為免日後執行之困難，爰不宣告沒收
      ，附此說明。
三、據上論斷，應依刑事訴訟法第299條第1項前段、刑法第300
    條，刑法第28條、第330條第1項、第59條，判決如主文。
本案經檢察官高維駿到庭執行職務
中    華    民    國    99    年    10    月    22    日
                  刑事第十三庭  審判長法  官  許泰誠
                                      法  官  林瑋桓
                                      法  官  李貞瑩
以上正本證明與原本無異。
如不服本判決應於收受送達後10日內向本院提出上訴書狀，並應
敘述具體理由；其未敘述上訴理由者，應於上訴期間屆滿後20日
內向本院補提理由書（均須按他造當事人之人數附繕）「切勿逕
送上級法院」。
                                      書記官  陳鳳瀴
中    華    民    國    99    年    10    月    27    日
附錄本案論罪科刑法條
中華民國刑法第330條（加重強盜罪）
犯強盜罪而有第 321 條第 1 項各款情形之一者，處 7 年以上
有期徒刑。
前項之未遂犯罰之。

司法院資訊處製作；財團法人民間司法改革基金會備份。
